臺灣彰化地方法院員林簡易庭民事裁定
111年度員補字第399號
原      告  曹仁川  



上列原告與被告詹秉叡間請求遷讓房屋等事件，本院裁定如下：
    主    文
原告應於本裁定送達後七日內，查報足以認定系爭房屋起訴時交
易價額之資料，以該交易價額與其請求給付之租金及水電費金額
新臺幣參萬貳仟玖佰柒拾陸元合併計算後之金額為本件訴訟標的
價額，並按民事訴訟法第七十七條之十三所定費率，補繳第一審
裁判費；倘原告未能提出足以認定系爭房屋起訴時交易價額之資
料，則按訴訟標的價額新臺幣壹佰陸拾捌萬貳仟玖佰柒拾陸元，
補繳第一審裁判費新臺幣壹萬柒仟柒佰參拾壹元，逾期不補正，
即駁回原告之訴。
    理    由
一、按因財產權而起訴，應依民事訴訟法第77條之13規定繳納裁
    判費，此為法定必備之程式。次按訴訟標的之價額，由法院
    核定。核定訴訟標的之價額，以起訴時之交易價額為準；無
    交易價額者，以原告就訴訟標的所有之利益為準。以一訴主
    張數項標的者，其價額合併計算之。但所主張之數項標的互
    相競合或應為選擇者，其訴訟標的價額，應依其中價額最高
    者定之。以一訴附帶請求其孳息、損害賠償、違約金或費用
    者，不併算其價額，民事訴訟法第77條之1第1項、第2項、
    第77條之2分別定有明文。所謂起訴時之交易價額，係指起
    訴時之市價而言（最高法院107年度台抗字第653號裁定意旨
    參照）。又民事訴訟法第77條之9所謂因租賃權涉訟，係指
    以租賃權為訴訟標的之訴訟，如確認租賃權存否之訴而言；
    以租賃關係已經終止為原因，請求返還土地或遷讓房屋之訴
    ，係以租賃物返還請求權為訴訟標的，非以租賃權為訴訟標
    的，其訴訟標的價額應以起訴時土地或房屋之交易價額為準
    （最高法院107年度台抗字第117號裁定、32年抗字第765號
    判例意旨參照）。而租約終止後之租賃物返還請求權，與出
    租人依約之租金請求權間，二者訴訟標的並不相同，亦非同
    時存在，自無主從關係，該租金請求非返還房屋之附帶請求
    ，自應併算其價額（最高法院106年度台抗字第1221號民事
    裁定意旨參照）。又按原告之訴，有起訴不合程式或不備其
    他要件者，法院應以裁定駁回之。但其情形可以補正者，審
    判長應定期間先命補正，民事訴訟法第249條第1項第6款及
    但書亦有明定。
二、經查，本件原告起訴主張兩造間之房屋租賃契約（下稱系爭
    租約）業已終止，乃請求被告遷讓返還租賃物即門牌號碼彰
    化縣○○鄉○○村○○路00○0號B7房（下稱系爭房屋），並給付積
    欠租金及水電費新臺幣（下同）32,976元，及自民國111年9
    月1日起至遷讓返還系爭房屋之日止，按月給付原告4,700元
    。惟原告未據繳納裁判費，依上說明，原告請求被告遷讓返
    還系爭房屋，併請求被告給付積欠之租金及水電費32,976元
    ，乃以一訴主張數項訴訟標的，依民事訴訟法第77條之2第1
    項前段規定，其價額則應合併計算，至請求相當於租金之不
    當得利，屬附帶請求，依民事訴訟法第77條之2第2項規定，
    不併算其金額。又原告有關遷讓返還系爭房屋之請求，係以
    房屋永久占有之回復為其訴訟標的，是其價額自應以系爭房
    屋之價值為準，惟原告並未指出系爭房屋於起訴時之交易價
    額，致本院無法核定訴訟標的價額，以計算裁判費，準此，
    爰命原告查報系爭房屋起訴時之交易價額資料（此部分須提
    出系爭房屋之鑑價報告、系爭房屋或鄰近區域房屋仲介行情
    證明、系爭房屋或鄰近地區房屋實價登錄價格紀錄、系爭房
    屋最近買賣交易證明文件或其他足以認定系爭房屋客觀價值
    之資料），並將系爭房屋起訴時之交易價額加計租金及水電
    費32,976元後，按民事訴訟法第77條之13所定費率，補繳第
    一審裁判費。倘原告未依上開說明查報系爭房屋起訴時之交
    易價額，則系爭房屋之客觀現值依起訴資料尚難估算，為不
    能核定，系爭房屋之現值依民事訴訟法第77條之12規定以16
    5萬元核定之，併計另請求被告給付之租金及水電費32,976
    元，本件之訴訟標的價額核定為1,682,976元，應徵第一審
    裁判費17,731元。
三、爰依民事訴訟法第249條第1項但書之規定，限期命原告補正
    上列事項詳如主文所示，如逾期不補正，即駁回其起訴，特
    此裁定。
中　　華　　民　　國　　111 　年　　11　　月　　22　　日
    　　　　　　　臺灣彰化地方法院員林簡易庭
                          法  官　楊鑫忠
以上正本係照原本作成。
如不服本裁定關於訴訟標的價額核定部分，應於送達後10日內提
出抗告狀，並繳納抗告費新臺幣1,000元；其餘關於命補繳裁判
費部分不得抗告。
中　　華　　民　　國　　111 　年　　11　　月　　22　　日
    　    　　　　　　　　書記官  張清秀